【裁判字號】    96,易,62
【裁判日期】    970124
【裁判案由】    詐欺
【裁判全文】
臺灣澎湖地方法院刑事判決                96年度易字第62號
    公  訴  人  臺灣澎湖地方法院檢察署檢察官
    被      告  丙○○
上列被告因詐欺案件，經檢察官提起公訴（95年度偵字第549號
），本院判決如下：
    主  文
丙○○意圖為自己不法之所有，以詐術使人將本人之物交付，累
犯，處有期徒刑拾月；減為有期徒刑伍月，如易科罰金，以銀元
參佰元即新台幣玖佰元折算壹日。
    事  實
一、丙○○曾於民國93年間，因竊盜案件，經本院判處有期徒刑
    3月確定，於93年11月16日執行完畢，仍不知悔改，意圖為
    自己不法之所有，以照顧獨居老人乙○○之生活起居為名，
    自稱「蔡艾愛」、「蔡艾珠」等名接近乙○○，取得其信任
    後，欺其年老識弱，於95年2月14日，在澎湖縣白沙鄉後寮
    村15之8號乙○○住處，向乙○○佯稱借款欲診治牙齒，乙
    ○○不疑有他，即由丙○○陪同至白沙郵局辦理提款，並由
    丙○○代為填寫郵局提款單，乙○○旋將領得之新台幣（下
    同）14萬6千元當場交予丙○○。丙○○詐得上開款項後，
    經乙○○催討，竟否認向乙○○拿款等情，乙○○始知受騙
    。
二、案經乙○○訴由澎湖縣政府警察局白沙分局報請臺灣澎湖地
    方法院檢察署檢察官偵查起訴。
    理  由
一、訊據被告丙○○矢口否認有何詐欺取財之犯行，辯稱：伊僅
    於上開時、地陪同被害人乙○○到白沙郵局辦理提款，並代
    被害人乙○○填寫提款單，但領得之14萬6千元全由被害人
    乙○○自己取走花用，伊未取分文；伊牙齒不好，也未做任
    何治療，但伊有經濟上的能力，如果有需要用錢也不可能向
    被害人乙○○拿云云。惟查：
（一）按被告以外之人於偵查中向檢察官所為陳述，除顯有不可
      信之情況者外，得為證據，刑事訴訟法第159條之1第2項
      定有明文。又偵查中對被告以外之人所為之偵查筆錄，或
      被告以外之人向檢察官所提之書面陳述，性質上雖均屬傳
      聞證據，惟就該立法理由觀之，係考量現階段刑事訴訟法
      規定檢察官代表國家偵查犯罪、實施公訴，依法其有訊問
      被告、證人及鑑定人之權，而實務運作時，檢察官偵查中
      向被告以外之人所取得之陳述，原則上均能遵守法律規定
      ，鮮少以強暴、脅迫及其他不正之方法取得供述證據，其
      可信度極高，而有此例外之規定，故除反對被告以外之人
      於偵查中所為之供述得具有證據能力之一方，已釋明該供
      述「顯有不可信之情況」之理由外，不宜遽指該被告以外
      之人於偵查中之陳述不具證據能力。本件被害人乙○○於
      檢察官偵查中所為之陳述，經查未有何不法取供等顯不可
      信之情況，且經被告不爭執其證據能力，依前開說明，其
      於偵查中之供述，具有證據能力。
（二）再按白沙郵局帳戶交易清單1紙係從事業務之人於業務上
      所製作之紀錄文書，借貸紙條1紙（其上記載「蔡艾愛借
      146000」、「蔡艾珠146000，2月借」等字樣）、電話號
      碼紙條1紙（其上記載「蔡曉愛0000000000」）則經當事
      人於審判程序作為證據，本院審酌該書面作成時之情況，
      亦認為適當，該等證據分別符合刑事訴訟法第159條之4第
      2 款、第159條之5第1項之規定，亦均得為證據。
（三）被告丙○○自稱「蔡艾愛」、「蔡艾珠」等名，於上開時
      、地，向被害人乙○○訛稱借款欲診治牙齒，經被害人乙
      ○○提款14萬6千元交付被告丙○○後，被告丙○○並未
      為任何牙齒之診治，嗣又否認拿錢而拒絕還錢等情，業據
      被害人乙○○於偵查及本院審理中證述屬實，並有由其書
      寫而與其指訴相符之其上載有「蔡艾愛借146000」、「蔡
      艾珠146000，2月借」等字樣之字條1紙可稽。該字條係以
      不同之姓名（蔡艾愛、蔡艾珠）記載同一筆款項，衡情該
      「蔡艾愛」、「蔡艾珠」應係被害人乙○○經被告丙○○
      告知後所為之記載，尚無憑空想像虛構杜撰之可能。被告
      丙○○雖辯稱：未向被害人乙○○拿14萬6千元，領得之
      14 萬6千元由被害人乙○○自行取走花用云云，惟參諸被
      害人乙○○係一獨居老人，對於平日生活用度，並無一次
      提領14萬6千元使用之必要，且被告丙○○自承該14萬6千
      元係經其陪同領取並由其代寫提款單等情，足認被害人乙
      ○○指訴其領取14萬6千元後隨即當場交予被告丙○○一
      節，應屬實在，被告丙○○所辯未拿錢云云，尚非可採。
      又被告丙○○自承其與被害人乙○○非屬至親，亦無隆誼
      ，則衡情被害人乙○○亦無將該14萬6千元之鉅款贈與被
      告丙○○之可能。
（四）此外，復有白沙郵局帳戶交易清單1紙在卷可佐。本件被
      告丙○○係以「蔡艾愛」、「蔡艾珠」等不同名字與被害
      人乙○○來往，且被告丙○○於警詢中自承寫過一紙電話
      號碼0000000000之字條給被害人乙○○之女甲○○，而經
      甲○○提出該字條，該字條載有「蔡曉愛0000000000」，
      此有該字條1紙附卷可稽，益見被告丙○○係隱藏真實姓
      名而以不同化名與被害人乙○○來往，其動機已難認單純
      ，參以被告丙○○先謊稱借款欲診治牙齒，惟實際上並未
      做任何牙齒之治療，嗣又否認向被害人乙○○拿錢等情，
      足見被告丙○○確有圖謀不法，藉機接近被害人乙○○後
      ，再編織謊言致被害人乙○○陷於錯誤，而詐得14萬6千
      元之犯行。本件事證明確，被告犯行洵堪認定。
二、核被告所為，係犯刑法第339條第1項詐欺取財罪。另公訴人
    雖以：被告丙○○意圖為自己不法之所有，佯稱欲診治牙齒
    ，於95年3月17日為被害人乙○○代寫澎湖縣農會取款憑條
    ，並由被害人乙○○至澎湖縣農會白沙分部領款4萬7千元後
    ，被告丙○○即向被害人乙○○詐得4萬7千元中之2萬元，
    因認被告丙○○此部分觸犯刑法第339條第1項詐欺取財罪，
    且與上開本院認定之犯行有連續犯之關係。惟查，此部分公
    訴人所指之犯行，除據被告丙○○堅決否認外，被害人乙○
    ○於偵、審中亦僅就上開被詐騙14萬6千元部分予以指訴，
    並未提及另有遭被告丙○○詐騙2萬元之情事，參諸該2萬元
    金額非高，被告丙○○縱有收受該2萬元之情事，亦乏積極
    證據證明此部分及詐騙犯行等情，此部分犯行尚屬不能證
    明，惟因公訴人認此部分與上開起訴論罪部分有刑法修正前
    連續犯之關係，屬裁判上一罪，爰不另為無罪之諭知。又
    本件被告行為後，刑法業於94年1月7日修正公布，並於95年
    7 月1日施行，本件被告所犯係法定刑有罰金之罪，比較修
    正前、後刑法第33條第5款規定，以舊法第33條第5款有利於
    被告，應適用之（參照最高法院95年第8次刑事庭會議決議
    ）。被告曾於93年間，因竊盜案件，經本院判處有期徒刑3
    月確定，於93年11月16日執行完畢，其於5年內再故意犯本
    件有期徒刑以上之罪，係屬累犯，應加重其刑。爰審酌被告
    犯罪後未能坦白認錯，並無悔意等一切情狀，量處被告有期
    徒刑10月。又本件被告犯罪係在96年4月24日以前，符合中
    華民國九十六年罪犯減刑條例所定之減刑規定，應依該條例
    第2條第1項第3款規定，減為有期徒刑5月，並依該條例第9
    條之規定，諭知易科罰金之折算標準。
據上論斷，應依刑事訴訟法第299條第1項前段，刑法第339條第1
項、第2條第1項、第47條第1項，修正前刑法第33條第5款、第41
條第1項前段，修正前罰金罰鍰提高標準條例第2條，中華民國九
十六年罪犯減刑條例第2條第1項第3款、第9條，刑法施行法第1
條之1，判決如主文。
本案經檢察官丁○○到庭執行職務。
中    華    民    國    97    年    1     月    24    日
                  刑事庭  審判長法  官  管安露
                                法  官  李宛玲
                                法  官  陳順輝
以上正本係照原本作成。
如不服本判決，應於判決送達後10日內，向本院提出上訴狀（須
附繕本）。
中    華    民    國    97    年    1     月    24    日
                                書記官  王耀煌
論罪法條：
刑法第339條第1項
意圖為自己或第三人不法之所有，以詐術使人將本人或第三人之
物交付者，處5年以下有期徒刑、拘役或科或併科1千元以下罰金
。


司法院資訊處製作；財團法人民間司法改革基金會備份。
